【裁判字號】    89,附民,565
【裁判日期】    901112
【裁判案由】    請求損害賠償
【裁判全文】
臺灣臺中地方法院刑事附帶民事訴訟判決            八十九年度附民字第五六五號
    原      告  寅○○
    被      告  戊○○
                癸○○
                卯○○
                己○○
                丑○○
                庚○○
                子○○
                辛○○
                辰○○
                乙○○
                壬○○
                丙○○
                甲○○
                丁○○
右列被告等因民國八十九年度重訴字第二四三四號常業詐欺等案件，經原告提起附帶
民事訴訟，請求損害賠償事件，本院判決如左︰
    主  文
原告請求精神上損害賠償之訴駁回。
    事  實
一、原告聲明求為判決：被告應給付原告新台幣（下同）二十萬元及自訴狀繕本送達
    之翌日起至清償日止，按年息百分之五計算之利息。
    其陳述略稱：原告於民國八十八年十二月二十日收到被告郵寄之刮刮樂廣告紙刮
    中彩金六十萬元，即依紙上所留之聯絡電話打電話向集團查詢，被告佯稱係廠商
    贊助之酬賓活動，繼要求原告提供金融帳戶之帳號，以便將彩金匯入，以取信原
    告後，再向原告訛稱：依稅法規定中獎需先向國稅局繳百分之十五稅金，始能領
    彩金，要求原告先將該筆稅金匯入被告預先設立之人頭帳戶內，原告依約匯入九
    萬元，被告即再向原告訛稱：因作業疏失，原告非該集團會員，需先繳納會員費
    ，始能領取彩金，原告即又匯入六萬元，被告即又稱幫原告簽賭六合彩為由，要
    求原告匯入保證金領取，原告發覺不對勁，才知受騙。原告家境清寒，被詐騙十
    五萬元是向友人借款，茲為此事，精神幾近崩潰，多次產生自殺念頭，求助於心
    理醫師之輔導，爰請求被告返還十五萬元及五萬元之精神上損害賠償等語。
二、被告等未為任何聲明或陳述，亦未提出任何書狀。
    理  由
一、按法院認為原告之訴不合法或無理由者，應以判決駁回之，刑事訴訟法第五百零
    二條第一項定有明文。另按受精神之損害得請求賠償者，法律皆有特別規定，如
    民法第十八條、第十九條、第一百九十四條、第一百九十五條、第九百七十九條
    、九百九十九條等是，亦即，慰藉金之賠償須以人格權遭遇侵害，使精神上受有
    痛苦為必要（最高法院五十年臺上字第一一一四號、五十一年臺上二二三號判例
    參照）。
二、本件被告戊○○等人被訴常業詐欺等一案，係屬侵害財產法益之犯罪，原告被侵
    害者僅為財產權，而財產權之被侵害，不在民法第一百九十五條規定得請求精神
    賠償之列。原告主張被告等詐欺，造成原告之精神上受有損害，請求被告等賠償
    原告五萬元之精神上損害賠償部分，於法究非有據，原告此部分之請求無理由，
    依前揭說明，應予駁回。至於原告其餘部分之請求，因事件繁雜，非經長久時日
    不能終結審判，另以裁定移送本院民事庭，附此敘明。
三、據上論斷，應依刑事訴訟法第五百零二條第一項前段，判決如主文。
中      華      民      國      九十      年      十一    月    十二    日
                                臺灣臺中地方法院刑事第四庭
                                    審判長法  官 王國東
                                          法  官 顏世傑
                                          法  官 卓進仕
右正本證明與原本無異。
對於本判決如不服，應於送達後十日內向本院提出上訴狀。
                                          書記官
中      華      民      國      九十      年      十一    月    十二   日


司法院資訊處製作；財團法人民間司法改革基金會備份。
